臺灣高雄地方法院刑事判決　　　　　 96年度交簡上字第119號
上　訴　人
即　被　告　甲○○
上列上訴人即被告因過失傷害案件，不服本院交通法庭中華民國
96年3 月15日95年度交簡字第2250號第一審簡易判決（聲請簡易
判決處刑案號：95年度偵字第17469 號），提起上訴，本院管轄
之第二審合議庭自為第一審判決如下：
    主  文
原判決關於甲○○之部分撤銷。
甲○○無罪。
    理  由
一、公訴意旨略以：被告甲○○於民國94年12月7 日16時40分許
    ，騎乘車牌號碼ORM-387 號重型機車，沿高雄市鼓山區○○
    ○路由南往北方向行駛，途經該路段373 號之際，本應注意
    車前狀況及兩車併行之間隔，並隨時採取必要之安全措施，
    及直行時，應順其遵行方向直線通過等道路交通安全規則等
    規定，而依當時天候晴朗、日間自然光線、柏油路面乾燥無
    缺陷、道路亦無障礙物且視距良好等情，並無不能注意之情
    狀，竟疏未注意，適有黃雀敏（過失傷害部分，業經原審判
    處拘役50日，因未據上訴而告確定）駕駛車號YP-0443 號自
    用小客車，疏未注意車輛起步前應顯示方向燈，注意前後左
    右有無障礙或車輛行人，並應讓行進中之車輛行人優先通行
    ，即逕自停車格駛出，甲○○見狀即貿然向左側方向閃避，
    甲○○所騎之機車左側車身，遂與告訴人丙○○所騎乘，適
    同向行駛在左方之車牌號碼ZFC-448 號輕型機車右側車身，
    發生碰撞，丙○○因而人、車倒地，而受有頭部外傷、下背
    挫傷、雙手及左腰多處擦傷等傷害，案經丙○○告訴，因認
    甲○○乃係涉犯刑法第284 條第1 項前段之過失傷害罪等語
    。
二、按犯罪事實應依證據認定之，無證據不得認定犯罪事實；不
    能證明被告犯罪者，應諭知無罪之判決；刑事訴訟法第154
    條第2 項、第301 條第1 項分別定有明文。又按，刑法之過
    失犯，以行為人對於結果之發生應注意並能注意而不注意為
    成立要件，換言之，行為人在客觀上負有注意義務，就其個
    人之身心情況，又有注意之能力，且可期待其能注意，行為
    人卻根本未注意，或僅為不足夠之注意，致實現構成要件（
    即發生危害之結果），苟欠缺其一，即難認行為人有何過失
    責任。於交通事故之刑事案件中，汽車駕駛人應可信賴參與
    交通行為之對方，亦將同時為必要之注意，相互為遵守交通
    秩序之適當行為，除他方之違規事實已極明顯，同時有充足
    之時間可採取適當之措施以避免發生交通事故之結果時，仍
    有期待其注意避免危害結果之發生之外，並無考慮他方將會
    有違反交通規則等不當行為之義務。故汽車駕駛人如已遵守
    交通規則且為必要之注意，猶無法避免危害結果之發生，縱
    有死傷結果之發生，仍難謂有過失（最高法院74年台上字第
    4219號、88年度台上字第1852號判例要旨參照）。
三、公訴人認甲○○涉犯前開罪嫌，無非係以：甲○○、黃雀敏
    、丙○○等人所陳述之事故經過，及卷附道路交通事故現場
    圖、道路交通事故調查報告表（一）、（二）及診斷證明書
    等件，資為論據。
四、訊據甲○○堅詞否認有何過失犯行，並辯稱：行經事故發生
    地點之際，因為黃雀敏毫無預警即將汽車自停車格駛出，我
    只好緊急左閃以避免碰撞，這是當時唯一可行的應變方式等
    語。經查：
(一)證據能力方面
    丙○○、黃雀敏於警詢、檢察事務官前所為之陳述，及卷附
    高雄市立聯合醫院95年1 月10日診斷證明書、重安中醫診所
    診斷證明書、道路交通事故現場圖暨調查報告表（一）、（
    二）等件，均經甲○○作為證據使用。本院審酌前開書面作
    成時之狀況，也俱認為適當，依刑事訴訟法第159 條之5 第
    1 項，應有證據能力。
(二)實體方面
  1.本案車禍事故乃係導因於黃雀敏在事故發生地點，未事先顯
    示方向燈且未讓行進中車輛優先通行，即逕將汽車自路邊停
    車格駛出，適騎乘機車行經事故地點之甲○○，因見右側竟
    有汽車駛出，乃緊急左閃，甲○○所騎乘之機車，遂立即與
    丙○○所騎乘、適同向行駛在左方之機車發生碰撞，2 機車
    即均擦撞地面而失控，丙○○也因而受有頭部外傷、下背挫
    傷、雙手及左腰多處擦傷等傷害各情，經甲○○陳明在卷（
    本院卷第48-49 頁），核與丙○○、黃雀敏之警詢、檢察事
    務官前所為陳述相符（臺灣高雄地方法院檢察署95年度他字
    第2132號卷，下稱他卷，第21、19、37、32 -33頁），並有
    道路交通事故現場圖暨調查報告表（一）、（二）及現場照
    片8 張（他卷第16-18 、22-25 頁）、高雄市立聯合醫院95
    年1 月10日診斷證明書（他卷第4 頁）、重安中醫診所診斷
    證明書（他卷第5 頁）等件在卷可稽，固堪以認定。
  2.甲○○所騎乘之機車左閃後，旋與丙○○所騎乘之機車發生
    碰撞，且2 機車即均擦撞地面失控，已如前述。而依前開道
    路交通事故現場圖（他卷第16頁）所示：甲○○所騎乘機車
    刮地痕之始點，乃在黃雀敏所駕駛汽車左前輪之左方；再佐
    諸丙○○於檢察事務官前所陳稱：黃雀敏並未事先顯示方向
    燈，就在我右前方約3 公尺處，將汽車駛出停車格，我右方
    的機車（應指甲○○所騎乘之機車）就朝我靠過來，我向左
    閃避不及，車禍事故就發生了等語（他卷第37頁），則黃雀
    敏乃係於甲○○等人所騎乘之機車，應已極為接近自身所駕
    駛之汽車，甚且機車車身已與部分汽車車身併行之際，將汽
    車自停車格駛出，也可堪認定。
  3.又駕駛人面臨突發事故，須先後經歷「反應時間」、「煞車
    所需時間」，始得將車輛全然煞停，而各該期間車輛持續行
    進之「反應距離」、「煞車距離」加總，方為「停車距離（
    或稱安全距離）」，本為眾所週知之事。再者，責令行進中
    之駕駛人，除開注意其他行進中用路人之各種狀態外，尚須
    時時留心停放在路邊之車輛，在事先未有任何警示下，是否
    貿然駛出，並採取相應措施以與之保持安全間隔，也顯然失
    諸苛酷，而係屬不可能之期待。本院綜合全情，因認甲○○
    於騎乘機車行進中，面臨右側（或右前方未及3 公尺處）停
    車格內汽車貿然駛出狀況下，所採取之左閃措施（蓋如此短
    促之應變距離，本無足全然煞停車輛以避免強烈碰撞），較
    諸未有任何之左閃行為（而只嘗試煞車），毋寧係更能避免
    事故發生（或輕減事故損害）之合理應變措施，（蓋如此短
    促之應變距離，本無足全然煞停車輛以避免強烈碰撞）且為
    一般駕駛人在類此情況下，通常應變之道，此由丙○○自承
    其於事故發生前，曾試圖左閃避免碰撞一情（他卷第37 頁
    參照），亦足佐之。末本案車禍事故經本院送請高雄市政府
    交通局車輛行車事故鑑定委員會鑑定結果，亦認黃雀敏起駛
    前未讓行進中之車輛先行，為肇事原因，甲○○、丙○○無
    肇事因素，有該會96年7 月2 日函所附之第0000000 號鑑定
    意見書1 份在卷可稽（本院卷第35-36 頁），益徵甲○○就
    本案車禍事故之發生，要無應注意、能注意卻疏未注意之過
    失可言。
  4.綜上，造成丙○○身體多處傷勢之本案車禍事故，固然導因
    於黃雀敏在事故發生地點，未事先顯示方向燈且未讓行進中
    車輛優先通行，即逕將汽車自路邊停車格駛出，及騎乘機車
    行經事故地點之甲○○，因見前情所採取之左閃措施。惟考
    量駕駛人無由、也無暇兼顧路邊停車格內之車輛，將在無預
    警狀態下貿然駛出，且自面臨突發事故，至將車輛全然煞停
    ，亦需有相當之「停車距離（或稱安全距離）」等節，則甲
    ○○所採取之前開左閃措施，毋寧是一般駕駛人面臨相類情
    狀下，所通常採行之合理應變，而要難謂為有過失。此外，
    檢察官復未提出其他積極證據，以資證明甲○○對於本案車
    禍事故之發生，存有何應注意、能注意，卻未予注意之過失
    ，則檢察官所指甲○○過失傷害之犯行，犯罪嫌疑即有未足
    ，揆諸前開法文規定及說明，依法自應為甲○○無罪之諭知
    。
五、原審就甲○○之部分，遽予論科，尚嫌未洽，甲○○上訴意
    旨否認過失犯行，為有理由，自應由本院撤銷原判決就甲○
    ○論科之部分，而為甲○○無罪判決之諭知。
六、末按，檢察官聲請以簡易判決處刑之案件，經法院認為有刑
    事訴訟法第451 條之1 第4 項但書之情形者，應適用通常訴
    訟程序審判之，同法第452 條定有明文。又按對於簡易判決
    之上訴，準用刑事訴訟法第3 編第1 章及第2 章之規定，管
    轄第二審之地方法院合議庭受理簡易判決上訴案件，應依通
    常程序審理。其認案件有刑事訴訟法第452 條之情形者，應
    撤銷原判決，逕依通常程序為第一審判決，法院辦理刑事訴
    訟簡易程序案件應行注意事項第14項亦有明文。本件原審依
    檢察官之聲請，對甲○○論罪科刑之部分，經本院撤銷改判
    無罪，已如前述，足認檢察官聲請簡易判決處刑為不適當，
    而有刑事訴訟法第451 條之1 第4 項但書第3 款之情形，揆
    諸前揭規定，應由本院合議庭逕依通常程序審理後，自為第
    一審判決，檢察官如不服本判決，仍得於法定上訴期間內，
    向管轄之第二審法院提起上訴，附此敘明。
據上論斷，應依刑事訴訟法第452 條、第455 條之1 第3 項、第
369 條第1 項前段、第364 條、第301 條第1 項，判決如主文。
本案經檢察官乙○○到庭執行職務。
中　　華　　民　　國　　96　　年　　8 　　月　　28　　日
                  交通法庭    審判長法　官  陳玉聰
                                    法  官  楊淑珍
                                    法  官  莊珮吟
以上正本證明與原本無異。
如不服本判決應於收受本判決後10日內向本院提出上訴書狀，並
應敘述具體理由，如未敘述上訴理由者，應於上訴期間屆滿後20
日內補提理由書狀於本院（均須按他造當事人之人數附繕本）「
切勿逕送上級法院」。
中　　華　　民　　國　　96　　年　　8 　　月　　28　　日
                                    書記官  蔡妮君
